【裁判字號】    89,訴,759
【裁判日期】    891128
【裁判案由】    返還消費借貸款
【裁判全文】
臺灣新竹地方法院民事判決  八十九年度訴字第七五九號
    原      告  甲○○
                        身分證.
    被      告  乙○○  住新竹.
                        身分證.
右當事人間請求返還消費借貸款事件，本院判決如左：
    主    文
被告應給付原告新台幣陸拾伍萬元。
原告其餘之訴駁回。
訴訟費用由被告負擔二分之一，餘由原告負擔。
    事    實
甲、原告方面：
一、聲明：求為判決被告應給付原告新台幣（下同）一百三十萬元。
二、陳述：
    緣被告於民國八十七年八月十四日前，因為購買房子，陸續向原告借款總計一百
    三十萬元，因被告係原告之女婿，所以當初基於信任並未要求被告簽立借據，嗣
    至八十九年四月間，原告向被告催討上開借款未果，原告遂要求被告簽立借據予
    原告；又原告曾聲請對被告發支付命令，被告竟提出異議，不願返還。被告借錢
    時，均係叫其妻即原告之女回來向原告借，但被告有答應要還，且借款係交給被
    告，房子亦以被告名義購買；又原告曾聲請對被告發支付命令，被告竟提出異議
    ，不願返還，是依消費借貸之法律關係，請求被告返還一百三十萬元。
三、證據：提出借款證明書一件、郵政定期儲金轉存申請書、郵政定期儲金整存整付
    存單各二件為證。
乙、被告方面：
一、聲明：求為判決駁回原告之訴。
二、陳述：
    一百三十萬元是被告與妻子翁瓊珠（即原告之女）共同借的，借款證明書係被告
    簽的，但簽當時是原告答應要讓翁瓊珠回來，被告才簽的。今年三月份，被告和
    翁瓊珠吵架，伊即搬回家住，之前我們是共同住在跟原告借錢買的房子。
丙、本院依職權調取本院八十九年度促字第八二一四號民事卷參辦。
    理    由
一、本件原告主張被告於八十七年八月十四日前，因為購買房子之故，陸續向原告借
    款總計一百三十萬元之事實，業據原告提出借款證明書一件為證；而被告對於借
    款金額一百三十萬元部分並不爭執，惟辯稱以：該一百三十萬元係被告與被告之
    妻翁瓊珠共同借的等語，然為原告所否認，並堅詞主張錢是借給被告一人云云。
    經查原告所提之借款證明書上記載「本人乙○○、翁瓊珠於民國八十七年八月十
    四日向甲○○借款新台幣共計壹佰參拾萬元正，口說無憑，特立此書」等內容，
    其後立書人欄除被告外，尚列有翁瓊珠簽名字樣，而原告亦不否認該簽名係翁瓊
    珠親簽，既然借款證明書上明白記載借款人為被告及翁瓊珠，且由被告與翁瓊珠
    係夫妻關係，共同借貸購屋應亦合乎常情，況原告亦自承每次借錢都是翁瓊珠回
    家向原告借，是原告主張借款人係被告一人，實不足採，被告抗辯本件借款為被
    告與翁瓊珠共同借貸，為可採信。
二、按數人負同一債務或有同一債權，而其給付可分者，除法律另有規定或契約另有
    訂定外，應各平均分擔或分受之；又借用人應於約定期限內，返還與借用物種類
    、品質、數量相同之物，未定返還期限者，借用人得隨時返還，貸與人亦得定一
    個月以上之相當期限，催告返還，民法第二百七十一條、第四百七十八條分別定
    有明文。查原告雖請求被告給付原告一百三十萬元，惟該借款既係被告與翁瓊珠
    共同借貸，已如前述，且一百三十萬元之給付為可分之債，則依民法第二百七十
    一條之規定，本件借款應由被告與翁瓊珠平均分擔即每人負擔六十五萬元；又本
    件消費借貸契約未定有返還期限，而原告前曾以支付命令催告被告返還等情，業
    據原告陳明在卷，並為被告所不爭執，而經本院依職權調閱本院八十九年度促字
    第八二一四號民事卷核閱結果，被告係於八十九年八月二十一日收受支付命令，
    有該卷附之送達證書可按，截至本件起訴狀繕本送達被告之日即八十九年十月二
    十五止已逾一個月，從而，原告依消費借貸之法律關係請求被告應給付原告六十
    五萬元，為有理由，應予准許；原告逾此部分之請求，為無理由，應予駁回。
據上論結，本件原告之訴為一部有理由，一部無理由，依民事訴訟法第第七十九條但
書，判決如主文。
中      華      民      國    八十九    年    十一      月    二十八    日
                                  臺灣新竹地方法院民事第二庭
~B法      官  魏瑞紅
右為正本係照原本作成。
如對本判決上訴，須於判決送達後廿日內向本院提出上訴狀。
~B法院書記官  李桂珠
中      華      民      國    八十九    年    十一      月    二十八    日


司法院資訊處製作；財團法人民間司法改革基金會備份。
